臺灣嘉義地方法院民事裁定
111年度訴聲字第5號 
聲  請  人  王自在  

            王秀坪  
            王癸枝  
            王自林  


            王寬容  

相  對  人  王博營  
訴訟代理人  吳幸怡律師

上列當事人間請求分割共有物事件（本院111年度調字第106號）
，聲請許可為訴訟繫屬事實之登記，本院裁定如下：
    主  文
聲請人以新臺幣148,000元為相對人供擔保後，許可就嘉義縣○○
鄉○○○鎮段000地號土地為「共有人王自在、王秀坪、王癸枝、王
自林、王寬容已提起分割共有物訴訟」之訴訟繫屬登記。
    理  由
一、聲請意旨略以：
　　聲請人等與相對人王博營共有坐落嘉義縣○○鄉○○○鎮段000地
    號土地（下稱系爭土地），因兩造無法達成分割協議，聲請
    人另案訴請裁判分割（鈞院111年度調字第106號）。爰請鈞
    院依民事訴訟法第254條第5項規定，就系爭土地許可為訴訟
    繫屬登記等語。
二、按訴訟標的基於物權關係，且其權利或標的物之取得、設定
    、喪失或變更，依法應登記者，於事實審言詞辯論終結前，
    原告得聲請受訴法院以裁定許可為訴訟繫屬事實之登記。前
    項聲請，應釋明本案請求。法院為裁定前，得使兩造有陳述
    意見之機會。前項釋明如有不足，法院得定相當之擔保，命
    供擔保後為登記。其釋明完足者，亦同。第5項裁定應載明
    應受判決事項之聲明、訴訟標的及其原因事實，民事訴訟法
    第254條第5項至8項定有規定。
三、本院之判斷：
  ㈠按民事訴訟法第254條第5項立法目的，旨在藉由將訴訟繫屬
    事實予以登記之公示方法，使第三人知悉訟爭情事，俾阻却
    其因信賴登記而善意取得，及避免確定判決效力所及之第三
    人受不測之損害，是明定將其訴訟標的限於基於物權關係者
    ，以免過度影響被告及第三人之權益（最高法院108年度台
    抗字第1013號裁定意旨採相同見解）。又民事訴訟法第254
    條第5項規定之所謂「其權利或標的物之取得、設定、喪失
    或變更，依法應登記」，係著重於權利或訴訟標的取得依法
    若不需登記，交易第三人亦無從由辦理登記程序得知訴訟繫
    屬事實登記；非以本案訴訟之訴訟標的需合於「經登記始生
    不動產物權取得、設定、喪失及變更之效力」者；況不動產
    分割共有物之訴經判決確定後始具既判力，其起訴後終結前
    仍可能有不動產應有部分之取得、設定、喪失及變更之交易
    ，縱分割共有物判決後，仍宜經登記，方足藉公開之登記事
    項始可使第三人自地政機關查詢得知（含訴訟繫屬事實），
    避免善意第三人因不知有訟爭而受有不測之損害，徒增糾紛
    。
　㈡聲請人等主張兩造均為系爭土地共有人，應有部分如附表所
    示，聲請人等已訴請分割系爭土地等事實，有起訴狀、地籍
    圖、土地登記謄本等附於本院111年度調字第106號卷宗可稽
    。系爭土地之本案分割共有物訴訟屬形成判決，在判決後登
    記前雖已生效力，然物權變動仍宜經登記方有公示力，併使
    第三人足藉公開之登記可隨時查詢得知，以符合立法目的，
    避免第三人因善意信賴登記而受有不測之損害，徒增糾紛。
    且為原告之聲請人等起訴後經判決確定（暨登記）前，仍有
    相當之爭訟期間交易情形為善意第三人所不及知；即聲請人
    等以分割共有物進行爭訟期間，可能與其他共有人間互相移
    轉共有權或行使優先承買權，致在該事件判決確定前，第三
    人仍有可能因信賴登記，不知有訟爭之事實（未經註記公告
    ），而陷入訟爭中受有不測之損害。是聲請人等依民事訴訟
    法第254條第5項之規定，於事實審言詞辯論終結前，聲請法
    院以裁定許可為訴訟繫屬事實之登記，應予准許。　　
　㈢又繫屬事實之登記，雖未限制相對人就系爭土地為利用及處
    分，然因該登記之存在，實際上恐仍影響第三人進行交易或
    受讓之意願，而恐有妨礙交換價值之虞，本院並審酌聲請人
    等未提出其他證據以為本案釋明，應認聲請人就本件聲請所
    為之釋明尚未達完足之程度，依上開說明，自以定相當之擔
    保為登記為宜。
　㈣另查，法院定擔保金額而為許可訴訟繫屬事實登記之裁定者
　　，該擔保係備供相對人因不當登記所受損害之賠償，其數額
    應視個案情節，依標的物受登記後，相對人延後利用或處分
    該標的物所受之損害為衡量之標準。是以，本院認相對人因
    繫屬事實登記所受之損害，應係延後處分或利用不動產所受
    法定遲延利息損失。本院斟酌相對人就系爭土地應有部分之
    公告土地現值為新臺幣（下同）683,061元（3672.37㎡×930
    元/㎡×1/5＝683,060.82，元以下四捨五入)。而本案之分割共
    有物事件之訴訟標的價額為2,732,243元（3672.37㎡×930元/
    ㎡×4/5＝2,732,243.28，元以下四捨五入)，屬於得上訴第三
    審法院之事件。參酌各級法院辦案期限實施要點規定，民事
    通常程序之第一、二、三審辦案期間分別為1年4月、2年、1
    年，故本件俟判決確定需約4.33年。故相對人延後處分或利
    用系爭土地所受之法定遲延利息損失約147,883元（
　　683,061元×5%×4.33年＝147,882.71元，元以下四捨五入)，
　　本院取其概數，認本件聲請人等應為相對人提供之擔保金以
    148,000元為適當。
  ㈤綜上所述，聲請人聲請法院許可為本件訴訟繫屬事實之登記
　　，與民事訴訟法第254條第5項所定要件尚無不符，惟其就本
    案請求所為之釋明尚未達完足之程度，應以148,000元為相
    對人供擔保後，准為訴訟繫屬事實之登記，爰裁定如主文所
    示。
中　　華　　民　　國　　111 　年　　8 　　月　　18　　日
                  民事第二庭法　官　林中如
以上正本係照原本作成。
如對本裁定抗告應於送達後10日內向本院提出抗告狀。     
中　　華　　民　　國　　111 　年　　8 　　月　　18　　日
                            書記官　林柑杏
　　　　　　　　　　　　　　　　　　　　　　　
附表：
編號 共有人 應有部分   1 王自在 18/40   2 王秀坪 1/20   3 王癸枝 1/20   4 王自林 1/20   5 王寬容 1/5   6 王博營 1/5